【裁判字號】    89,簡上,113
【裁判日期】    900430
【裁判案由】    毀棄損壞
【裁判全文】
臺灣高雄地方法院刑事判決                        八十九年度簡上字第一一三號
    上  訴  人  臺灣高雄地方法院檢察署檢察官
    被      告  甲○○
右列上訴人因毀棄損壞案件，不服台灣高雄地方法院高雄簡易庭八十九年三月七日八
十九年雄簡字第一四一號簡易判決（起訴案號：八十八年度偵字第二八七七四號），
提起上訴，本院判決如左：
    主  文
原判決撤銷。
本件公訴不受理。
    理  由
一、公訴意旨略以：被告甲○○與告訴人乙○○前為夫妻關係，雙方因子女扶養之事
    發生爭執，甲○○遂基於毀損之概括犯意，先後於民國八十八年九月二十日一時
    許及同年十月二十三日凌晨某時持鹽水灌入乙○○所有之ＴＨ－三五五六號小客
    車油箱內，致令不堪使用，為乙○○設置監視器後發覺報警偵辦。因認被告甲○
    ○涉犯刑法第三百五十四條第一項之毀損罪嫌等語。
二、按告訴或請求乃論之罪，未經告訴者（按未經合法告訴者，與未經告訴者同），
    法院應諭知不受理之判決，刑事訴訟法第三百零三條第三款定有明文，而依同法
    第三百六十四條規定，於第二審之審判準用之。又關於財產犯罪，其被害人之範
    圍，固不以所有人為限，即對該財產有事實上管領力之人，亦不失為犯罪之直接
    被害人，惟此仍須視其犯罪之性質而定，非可一概而論。關於移轉領得性質之財
    產犯罪，例如竊盜、搶奪、強盜，恐嚇取財、詐欺等，係以侵害他人之財產監督
    權為內容，只須財產監督權遭受不法侵害之人，均得為犯罪之被害人，所有人固
    無論，即如質權人、承租人、借用人、受寄人或基於其他類似之法律關係，對於
    他人之物為占有者，甚或受僱人、學徒或基於其他類似之關係，受他人之指示而
    對於物有管領之力者，均因其財產監督權直接遭受侵害之故，而得與所有人共為
    犯罪之被害人。至於毀損性質之財產犯罪，例如毀損罪及部分背信罪，係以滅失
    或減少財產之價值為其侵害內容，所保護者乃財物之用益價值及交換價值，對應
    言之，在於保護財物之用益權及處分權，故凡對於財物享有用益、處分之權責，
    例如所有人、承租人、借用人等，均得為毀損罪之直接被害人，反之，若對於物
    僅有事實上管領關係，而並無任何用益、處分之權者，例如受僱人、學徒等，則
不得為毀損罪之直接被害人。
三、本件被告因毀棄損壞案件，經檢察官提起公訴，認被告係犯刑法第三百五十四條
    之罪，依同法第三百五十七條規定須告訴乃論。查本件被毀壞之物係ＴＨ－三五
    五六號小客車，其所有人係「忠南企業有限公司」，有車籍作業系統查詢認可資
    料一紙附卷可稽，聲請簡易判決處刑書認上開小客車之所有人為乙○○一節，容
    有誤會。是對上開小客車有用益、處分之權者，應為「忠南企業有限公司」，而
    非經檢察官誤認為所有人之乙○○。從而，本件得合法提出告訴者，應為「忠南
    企業有限公司」。而公司法人為犯罪之被害人時，自應由代表人代表其公司提出
    告訴方為合法，而本件告訴人乙○○雖係該公司之代表人，惟其係以個人名義而
    非代表公司提出本件告訴（參九十年二月二十一日訊問筆錄），揆諸上開說明，
    其告訴為不合法，是本件未經合法告訴，既堪認定。
四、原審未予詳查，仍判處被告罪刑，容有違誤。檢察官以量刑過輕而提起上訴，指
    摘原判決不當，雖未思及此，惟原審判決既有前開可議之處，自應由本院撤銷原
    判決，並揆諸前揭說明，不經言詞辯論，另為不受理之諭知。
五、據上論結，應依刑事訴訟法第四百五十五條之一第三項、第三百六十九條第一項
    、第三百六十四條、第三百零三條第三款、第三百零七條，判決如主文。
中      華      民      國      九十      年      四      月    三十    日
                                  臺灣高雄地方法院刑事第二庭
                                      審判長法  官    黃三友
                                            法  官    施柏宏
                                            法  官    劉建利
右為正本證明與原本無異。
不得上訴。
                                      書記官          洪生輝
中      華      民      國      九十      年      五      月      一    日


司法院資訊處製作；財團法人民間司法改革基金會備份。
